臺灣士林地方法院刑事判決
111年度金訴字第62號
公  訴  人  臺灣士林地方檢察署檢察官    
被      告  王羿旻





            詹政南





            蔡欣里




上列被告因詐欺等案件，經檢察官提起公訴（109年度少連偵字
第131號），被告於本院準備程序時就被訴事實為有罪陳述，經
本院合議庭裁定由受命法官獨任改行簡式審判程序審理，並判決
如下：
    主  文
甲○○犯三人以上共同詐欺取財罪，處有期徒刑壹年參月。未扣案
之犯罪所得新臺幣壹仟柒佰玖拾玖元沒收，於全部或一部不能沒
收或不宜執行沒收時，追徵其價額。
戊○○犯三人以上共同詐欺取財罪，處有期徒刑壹年參月。
己○○犯三人以上共同詐欺取財罪，處有期徒刑壹年參月。
    事  實
一、己○○（微信暱稱為「多多」）於民國109年5月間，邀戊○○加
    入真實姓名不詳、微信暱稱「小噴噴」（帳號「apqp332255
    」）及「皮卡丘」之成年成員所組詐欺集團，戊○○旋邀丙○○
    加入，丙○○並於109年5月中旬招募少年洪○原（92年9月生，
    真實姓名年籍詳卷，另案由少年法庭審理中）、少年王○凱
    （91年11月生，真實姓名年籍詳卷，另案由少年法庭審理中
    ）及甲○○加入上開詐欺集團，「小噴噴」、「皮卡丘」等人
    即透過微信指派工作。己○○並與戊○○、丙○○、甲○○、洪○原
    、王○凱及「小噴噴」、「皮卡丘」等詐欺集團成員意圖為
    自己不法之所有，基於三人以上共同詐欺取財及洗錢之犯意
    聯絡，先由該詐欺集團不詳成年成員以不詳方式取得如附表
    所示金融帳戶之提款卡及密碼，並指示洪○原於109年5月23
    日下午1時許至指定地點拿取該等金融帳戶提款卡後交付甲○○，經甲○○測試該等提款卡有效使用後再交付洪○原，嗣詐欺
    集團成員以如附表所示之手段誘騙林世宗匯款至如附表所示
    之人頭金融帳戶後，洪○原再依指示持該等帳戶提款卡於如
    附表所示之時間、地點提領如附表所示金額之款項，隨即將
    所提領之款項連同提款卡交付甲○○，甲○○再將款項交予王○
    凱，由王○凱將洪○原提領總金額回報丙○○，丙○○再回報戊○○
    ，戊○○即以該金額與己○○對帳，對帳正確後，該詐欺集團成
    員即指示王○凱將贓款持至附近之麥當勞廁所內，先由王○凱
    從中抽取其與甲○○、洪○原各可獲取之每日報酬後，將餘款
    交付該詐欺集團指派前往收取款項之不詳成員，以此方式掩
    飾、隱匿詐欺犯罪所得之去向及所在。嗣經林世宗察覺有異
    並報警處理後，始查悉上情（丙○○所涉三人以上詐欺取財等
    罪，由本院另行審結）。
二、案經乙○○訴由臺北市政府警察局大同分局報告臺灣士林地方
    檢察署檢察官偵查起訴。
    理  由
壹、程序部分：
　　被告甲○○、戊○○及己○○所犯均係死刑、無期徒刑、最輕本刑
    為3年以上有期徒刑以外之罪，渠等於準備程序中就被訴事
    實均為有罪之陳述，經告知簡式審判程序之旨，並聽取檢察
    官、被告3人之意見後，本院合議庭認為適宜裁定由受命法
    官獨任進行簡式審判程序。故本件之證據調查，依刑事訴訟
    法第273條之2規定，不受同法第159條第1項、第161條之2、
    第161條之3、第163 條之1及第164條至第170條規定之限制
    ，合先敘明。
貳、實體部分
一、認定事實之證據及理由
    前揭犯罪事實，業據被告3人於警詢、偵查、本院準備程序
    及審理時均坦承不諱（臺灣士林地方檢察署109年度少連偵
    字第131號卷【下稱偵卷】第33頁至第45頁、第588頁、第60
    1頁至第602頁、本院111年度金訴字第62號卷【下稱本院卷
    】第85頁至第107頁），核與證人即少年洪○原、少年王○凱
    、少年曾○智、詹雅琪於警詢之證述（偵卷第33頁至第45頁
    、第73頁至第77頁、第147頁至第155頁、第326頁至第332頁
    ）、證人即告訴人乙○○於警詢之證述（偵卷第565頁至第567
    頁）均大致相符，並有第一銀行、華泰銀行ATM監視器錄影
    畫面截圖共6張（偵卷第64頁至第66頁）、元大銀行、富邦
    銀行ATM監視器錄影畫面截圖共6張（偵卷第68頁至第70頁）
    、證人洪○原與曾○智之臉書對話紀錄、證人洪○原臉書個人
    頁面、網路銀行轉帳頁面截圖共32張（偵卷第102 頁至第10
    9頁）、被告甲○○與『野格利』（洪○原）、『wang ze kai』（
    王○凱）、『多拉a 夢』（被告丙○○）之微信對話紀錄及『多拉
    a夢』（被告丙○○）微信個人頁面截圖共29張（偵卷第137 頁
    至第144頁）、ATM、路口、便利商店內監視器錄影畫面截圖
    共41張（偵卷第175頁至第195頁）、被告甲○○、洪○原、王○
    凱之監視器錄影畫面截圖共6 張（偵卷第233 頁至第235頁
    ）、被告丙○○與『多多2.0 』（即被告己○○）、『戊○○』、『詹
    雅琪』、『羿』（即被告甲○○）、『洪○原』、『王○ 凱』、『其他
    友人』、『財』、『zhe 』之微信對話紀錄及譯文、個人頁面截
    圖共229 張（偵卷第241 頁至第325頁）、被告丙○○之監視
    器錄影畫面截圖共4 張（偵卷第337頁至第338 頁）、被告
    戊○○與『太陽』（小噴噴）、『多多』（己○○）、『多拉a 夢』（
    丙○○）、『奇葩』（吳玟琦）、『辛巴』、『翰』之微信對話紀錄
    、個人頁面、臉書對話紀錄、被告戊○○之Instagram 個人頁
    面及限時動態、手機相簿、LINE對話紀錄、手機備忘錄截圖
    共156 張（偵卷第383 頁至第424頁）、被告己○○與『戊○○』
    、『丙○○』、『小噴噴』、『田小班』、『小迪』、『鈞2.0 』、『富
    貴在天』、『恰吉』之Instagram 對話紀錄、微信對話紀錄、T
    elegram群組對話紀錄、手機影片及譯文、手機照片、『Xian
    g En Lin』臉書個人頁面及對話紀錄截圖共127 張（偵卷第4
    77頁至第512頁）、中華郵政股份有限公司110年1月28日儲
    字第1100024273號函及所檢附黃瀚陞中華郵政帳號00000000
    000000號帳戶109年5月23日至109年5月24日之客戶歷史交易
    清單（偵卷第594頁至第595頁）、中國信託商業銀行股份有
    限公司110年1月26日中信銀字第110224839020574號函及附
    件薛猛獄中國信託銀行帳號000000000000號帳戶109年5月23
    日至109年5月24日之存款交易明細、自動化交易LOG資料-財
    金交易（偵卷第596頁至第598頁）等資料在卷可稽，足認被
    告3人之自白均與事實相符，應堪採信。是本件事證已臻明
    確，被告3人上揭犯行堪以認定，應予依法論罪科刑。
二、論罪科刑
  ㈠核被告3人所為，均係犯刑法第339條之4第1項第2款之三人以
    上共同詐欺取財罪、洗錢防制法第14條第1項之一般洗錢罪
    。
　㈡被告3人與同案被告丙○○、少年洪○原、王○凱、「小噴噴」、
    「皮卡丘」及其他本案詐欺集團成員就上揭各次犯行，均有
    犯意聯絡及行為分擔，均應論以共同正犯。另被告3人於為
    本案行為時均尚未滿20歲，非屬成年人，縱與少年洪○原、
    王○凱共犯本案犯行，亦無兒童及少年福利與權益保障法第1
    12條第1項前段與少年共同實施犯罪所指加重事由之適用，
    併予指明。
　㈢被告3人所為均係以一行為同時觸犯三人以上共同詐欺取財罪
    及洗錢罪，均為想像競合犯，均應依刑法第55條規定，從較
    重之三人以上共同詐欺取財罪處斷。
　㈣按洗錢防制法第16條第2項規定：「犯前2條之罪，在偵查或
    審判中自白者，減輕其刑」；另按想像競合犯之處斷刑，本
    質上係「刑之合併」，其所謂從一重處斷，乃將想像競合犯
    組成之評價上數罪，合併為科刑一罪，其所對應之刑罰，亦
    合併其評價上數罪之數法定刑，而為一個處斷刑。易言之，
    想像競合犯侵害數法益者皆成立犯罪，論罪時必須輕、重罪
    併舉論述，同時宣告所犯各罪名，包括各罪有無加重、減免
    其刑之情形，亦應說明論列，量刑時併衡酌輕罪部分量刑事
    由，評價始為充足，然後依刑法第55條前段規定「從一重處
    斷」，非謂對於其餘各罪可置而不論。因此，法院決定處斷
    刑時，雖以其中最重罪名之法定刑，做為裁量之準據，惟於
    裁量其輕重時，仍應將輕罪合併評價在內（最高法院108年
    度台上字第4405、4408號判決意旨）。查被告3人於本院準
    備程序及審理時均自白前開一般洗錢犯行，依上開規定原均
    應減輕其刑，惟被告3人所犯一般洗錢罪均屬想像競合犯中
    之輕罪，揆諸前開說明，就被告3人此部分想像競合輕罪得
    減刑部分，爰均依刑法第57條規定，於量刑時一併衡酌，附
    此說明。
　㈤爰以行為人責任為基礎，並審酌被告3人不思以合法途徑賺取
    錢財，貿然參與本案詐欺集團而為詐欺取財及洗錢犯行，價
    值觀念顯有偏差，且渠等製造詐欺款項之金流斷點，掩飾、
    隱匿詐欺犯罪所得之舉，除增加檢警查緝難度，更造成告訴
    人受有損失，助長詐欺犯罪盛行，危害社會治安，實應嚴予
    非難。惟念被告3人犯後均坦承犯行，兼衡渠等之素行、犯
    罪動機、手段、於本案詐欺集團之分工、造成之損害、迄未
    賠償告訴人之損失，亦未獲得告訴人諒解、被告3人洗錢部
    分均符合洗錢防制法第16條第2項減刑要件，暨被告甲○○自
    陳國中畢業之教育智識程度、未婚、入監前從事服務業之家
    庭生活經濟狀況；被告己○○自陳高中肄業之教育智識程度、
    未婚、入監前從事水電材料工作之家庭生活經濟狀況；被告
    戊○○自陳高中肄業之教育智識程度、未婚、入監前在工地工
    作之家庭生活經濟狀況等一切情狀，分別量處如主文所示之
    刑，以資懲儆。
三、沒收：
  ㈠按犯罪所得，屬於犯罪行為人者，沒收之；於全部或一部不
    能沒收或不宜執行沒收時，追徵其價額；犯罪所得已實際合
    法發還被害人者，不予宣告沒收或追徵，刑法第38條之1第1
    項前段、第3項、第5項分別定有明文。次按「任何人都不得
    保有犯罪所得」為普世基本法律原則，犯罪所得之沒收、追
    繳或追徵，在於剝奪犯罪行為人之實際犯罪所得（原物或其
    替代價值利益），使其不能坐享犯罪之成果，以杜絕犯罪誘
    因，可謂對抗、防止經濟、貪瀆犯罪之重要刑事措施，性質
    上屬類似不當得利之衡平措施，著重所受利得之剝奪。然苟
    無犯罪所得，自不生利得剝奪之問題，固不待言，至二人以
    上共同犯罪，關於犯罪所得之沒收、追繳或追徵，應就各人
    所分得者為之。又所謂各人「所分得」，係指各人「對犯罪
    所得有事實上之處分權限」，法院應視具體個案之實際情形
    而為認定；倘若共同正犯各成員內部間，對於不法利得分配
    明確時，固應依各人實際分配所得沒收。至於共同正犯各成
    員有無犯罪所得、所得數額，係關於沒收、追繳或追徵標的
    犯罪所得範圍之認定，固非屬犯罪事實有無之認定，並不適
    用「嚴格證明法則」，無須證明至毫無合理懷疑之確信程度
    ，應由事實審法院綜合卷證資料，依自由證明程序釋明其合
    理之依據以認定之（最高法院104年8月11日104年度第13次
    刑事庭會議決議、最高法院104年度台上字第3937號判決意
    旨參照）。經查：
  ⒈被告甲○○因本案犯行獲得提領金額1%之報酬，業據其供承明
    確（見本院卷第87頁），則被告甲○○實施本案犯行之報酬應
    為1,799元【計算式：17萬9,940元×1%=1,799元】（至同案
    被告洪○原於109年5月23日下午4時許，自附表「匯入帳戶」
    欄所示中國信託銀行帳戶中實際提領之款項雖為4萬元，惟
    其中1萬元尚非本案告訴人遭詐騙匯入之款項，則被告甲○○
    縱因提領該部分款項所取得之報酬，亦與本案犯行無涉，難
    認係被告甲○○於本案之犯罪所得；以上計算結果小數點以下
    之數字均無條件捨去），上開報酬為被告甲○○之犯罪所得，
    既未扣案，亦未實際發還告訴人，且查無過苛調節之情形，
    應依刑法第38條之1第1項前段、第3項之規定宣告沒收，並
    於全部或一部不能沒收或不宜執行沒收時，追徵其價額。
  ⒉被告戊○○否認其有取得報酬等語（本院卷第87頁），被告己○○則稱其不記得有拿到報酬等語（本院卷第87頁），而依卷
    內現存事證，亦查無證據資料足認被告己○○、戊○○曾自本案
    詐欺集團獲得任何犯罪所得，故此部分尚無犯罪所得應予宣
    告沒收或追徵之問題，併此敘明。
  ㈡再按犯洗錢防制法第14條之罪，其所移轉、變更、掩飾、隱
    匿、收受、取得、持有、使用之財物或財產上利益，沒收之
    ，洗錢防制法第18條第1項前段定有明文。關於犯罪行為人
    犯洗錢防制法第14條之罪，其所掩飾、隱匿之財物本身僅為
    洗錢之標的，難認係供洗錢所用之物，故洗錢行為之標的除
    非屬於前置犯罪之不法所得，而得於前置犯罪中予以沒收者
    外，既非本案洗錢犯罪之工具及產物，亦非洗錢犯罪所得，
    尤非違禁物，尚無從依刑法沒收規定予以宣告沒收，自應依
    上開第18條第1項前段規定予以宣告沒收。且此規定係採義
    務沒收主義，祇要合於前述規定，法院即應為相關沒收之諭
    知，然該洗錢行為之標的是否限於行為人者始得宣告沒收，
    法無明文，是從有利於被告之認定，倘法條並未規定「不問
    屬於犯罪行為人與否均沒收」時，自仍以屬於被告所有者為
    限，始應予沒收。本案被告3人均非實際提領款項之人，且
    被告甲○○經手之款項均已輾轉上繳至本案詐欺集團，是觀諸
    現存卷證，尚難認被告3人就前開款項有事實上之處分權限
    ，依據上開說明，自均無從依洗錢防制法第18條第1項前段
    規定宣告沒收、追徵，併此敘明。
據上論斷，應依刑事訴訟法第273條之1第1項、第299條第1項前
段、第310條之2、第454條第2項，洗錢防制法第14條第1項，刑
法第11條前段、第28條、第339條之4第1項第2款、第38條之1第1
項前段、第3項，刑法施行法第1條之1第1項，判決如主文。　　
本案經檢察官丁○○偵查起訴，檢察官江玟萱到庭執行職務。
中　　華　　民　　國　　111 　年　　5 　　月　　13　　日
                  刑事第五庭　　法  官  李郁屏
以上正本證明與原本無異。
如不服本判決，應於判決送達後20日內向本院提出上訴狀（應抄
附繕本），並應敘述具體理由。其未敘述上訴理由者，應於上訴
期間屆滿後20日內向本院補提理由書 (均須按他造當事人之人數
附繕本 )「切勿逕送上級法院」。告訴人或被害人如對於本判決
不服者，應具備理由請求檢察官上訴，其上訴期間之計算係以檢
察官收受判決正本之日期為準。
因疫情而遲誤不變期間，得向法院聲請回復原狀。
                                書記官  李登寶
中　　華　　民　　國　　111 　年　　5 　　月　　13　　日
附表：
編 號 告訴人 詐欺手段 匯款時間 匯款金額 (新臺幣) 匯入帳戶 洪○原提領時間、地點、金額(新臺幣) 1 乙○○ 詐欺集團成員於109年5月23日14時假冒網路賣家及銀行人員，撥打電話向乙○○佯稱其先前網路購物時遭設定錯誤，將按月扣款，須依指示操作始能取消，乙○○不疑有他而依指示匯款。 (1) 109年5月23日 15時15分、18分、23分、43分 (2) 109年5月23日 16時1分 (1) 49,985元 49,985元 29,985元 19,985元 (2) 3萬元 (1) 郵局000- 00000000000000 (0) 中國信託000- 000000000000 (1)109年5月23日15時19分至43分在臺北市○○區○○○路0段00號元大銀行延平分行提領2萬元6次、1萬9千元1次、1萬元1次。 (2)109年5月23日16時5分在臺北市○○區○○○路0段00號台北富邦銀行延平分行提領2萬元2次。